臺灣高雄地方法院刑事判決　　　　　　　96年度簡上字第58號
上　訴　人
即　被　告　壬○○
　　　　　　丁○○
　　　　　　子○○
　　　　　　戊○○
　　　　　　己○○
上5 人共同
選任辯護人　吳文淑律師
　　　　　　賴玉山律師
　　　　　　邱佩芳律師
上列被告等因電子遊戲場業管理條例案件，不服本院鳳山簡易庭
95年度簡字第7015號中華民國95年11月22日第一審判決（聲請簡
易處刑案號：95年度偵字第18749 號），提起上訴，本院管轄之
第二審合議庭認不得以簡易判決處刑，改依第一審通常程序審理
，判決如下：
      主  文
原判決關於壬○○、丁○○、子○○、戊○○、己○○部分撤銷
。
壬○○、丁○○、子○○、戊○○、己○○均無罪。
      理  由
壹、程序方面
一、卷附高雄市政府警察局新興分局執行臨檢現場檢查紀錄、職
    務報告，均係被告以外之人於審判外所為之書面陳述，均屬
    於傳聞證據，且此乃警員為追訴犯罪，所作成關於所追訴案
    件之書面陳述，係針對個案而制作，非屬公務員職務上製作
    ，亦與從事業務之人於業務上或通常業務過程不間斷、有規
    律而準確之記載而製作之紀錄文書、證明文書有間，辯護人
    復爭執該職務報告書、檢察紀錄之證據能力，並未同意作為
    證據，是該職務報告書、檢查紀錄自不得作為證據，均無證
    據能力。
二、按被告以外之人於審判外之言詞或書面陳述，除法律有規定
    者外，不得作為證據，刑事訴訟法第159 條第1 項定有明文
    。經查，證人乙○○、丙○○、丑○○於警詢中之證述，係
    屬被告以外之人於審判外之書面陳述，且辯護人復爭執其證
    據能力，並未同意作為證據，是依上開規定，自不得作為證
    據，均無證據能力。另證人即共同被告周炳宏、癸○○、壬○○、丁○○、子○○、戊○○、己○○於警詢中之證述，
    對於其他被告而言，均具有被告以外之人於審判外之書面陳
    述，且辯護人復爭執其證據能力，並未同意作為證據，是依
    上開規定，自不得作為證據，亦均無證據能力。
三、次按證人、鑑定人依法應具結而未具結者，其證言或鑑定意
    見，不得作為證據，刑事訴訟法第158 條之3 亦定有明文。
    經查，證人即共同被告周炳宏、壬○○、丁○○、戊○○、
    己○○於偵查中之證述，對於其他被告而言，均具有被告以
    外之人於審判外之書面陳述，且均未經具結，是依上開規定
    ，自不得作為證據，均無證據能力。
四、又被告以外之人於偵查中向檢察官所為之陳述，除顯有不可
    信之情況者外，得為證據，刑事訴訟法第159 條之1 第2 項
    定有明文。證人乙○○、丙○○、丑○○、張智梁及證人即
    共同被告癸○○於偵查中所為之陳述，對被告5 人而言，屬
    被告以外之人於偵查中向檢察官所為之陳述，依上開規定，
    原則上具證據能力，而被告及辯護人復未提出上開證人於偵
    查中所為證述有何顯不可信之情況，自得為證據。
五、至辯護人雖認現場錄影光碟之翻拍照片並無證據能力，然本
    院已於96年4 月13日當庭勘驗現場錄影光碟3 片，並經檢察
    官及辯護人當庭確認無誤，有勘驗筆錄1 份在卷可稽（見本
    院卷第140 至142 頁），其中編號「7*8 」之錄影地點並非
    「冠達遊樂場」，業據本院勘驗屬實，且經證人即拍攝員警
    辛○○到庭證述屬實（見本院第194 頁），自不得作為本案
    之證據使用，其餘編號「7076」、「0704」之現場錄影光碟
    既係以科學儀器現場攝錄，且經本院當庭勘驗無誤，而被告
    及辯護人亦對勘驗內容均表示無意見（見本院96年5 月24日
    審判筆錄第27、28頁），本院自得直接以上開勘驗筆錄作為
    本案之證據。
貳、實體方面
一、聲請簡易判決處刑意旨略以：被告己○○係址設高雄市前金
    區○○○路132 號「冠達遊樂場」之負責人，藉經營電子遊
    戲場業之機會，自民國85年間起，在上址擺設「超悟空」、
    「賽馬」等共181 台之賭博性電動機具，並自85年4 月起僱
    用被告壬○○、94年1 月起僱用被告戊○○、95年1 月起僱
    用被告丁○○、95年5 月起僱用被告子○○，分別擔任店內
    維修機台、維持秩序之工作。上開被告5 人與同案被告庚○○、癸○○2 人共同基於意圖營利供給賭博場所之犯意聯絡
    ，以上開電動機台，供不特定人賭博財物。其賭法為顧客以
    每新臺幣（下同）1,000 元兌換400 枚之比例向店方換取代
    幣後押分，如押中，可得倍數不等之分數，如未押中，則所
    押分數為機具沒入歸店方所有。若賭客不願繼續把玩，則可
    以1,500 枚代幣換2,500 元之比例向佯裝賭客經店方默許之
    共同被告庚○○、癸○○2 人換回現金。嗣經臺灣高雄地方
    法院檢察署據報指揮高雄市政府警察局新興分局前往蒐證，
    並經聲請搜索票於95年7 月12日22時40分許持往執行，當場
    查獲被告即店員壬○○、丁○○、戊○○、子○○4 人、在
    場為賭客兌換現金之共同被告庚○○、癸○○2 人及賭客乙○○（另為職權不起訴處分），並扣得湯姆熊代幣1,500 枚
    、現金2,500 元、電玩IC板161 塊、監視器電腦主機2 台、
    代幣38,040枚、帳冊、營收名冊等物，因認被告5 人均係犯
    刑法第268 條第1 項意圖營利供給賭博場所罪及同法第 266
    條第1 項之賭博罪嫌
二、按「犯罪事實應依證據認定，無證據不得認定犯罪事實」、
    「不能證明被告犯罪者，應諭知無罪之判決」，刑事訴訟法
    第154 條第2 項、第301 條第1 項分別定有明文。又事實之
    認定，應憑證據，如未能發現相當證據，或證據不足以證明
    ，自不能以推測或擬制之方法，為裁判基礎；且認定不利於
    被告之事實須依積極證據，苟積極證據不足為不利於被告事
    實之認定時，即應為有利於被告之認定；另認定犯罪事實所
    憑之證據，雖不以直接證據為限，間接證據亦包括在內，然
    而無論直接證據或間接證據，其為訴訟上之證明，須於通常
    一般之人均不致有所懷疑，而得確信其為真實之程度者，始
    得據為有罪之認定，倘其證明尚未達到此一程度，而有合理
    之懷疑存在而無從使事實審法院得有罪之確信時，即應由法
    院為諭知被告無罪之判決（參照最高法院40年度台上字第86
    號、30年度台上字第816 號、76年度台上字第4986號判例意
    旨）。又刑事訴訟法第161 條已於民國91年2 月8 日修正公
    布，其第1 項規定：檢察官就被告犯罪事實，應負舉證責任
    ，並指出證明之方法。因此，檢察官對於起訴之犯罪事實，
    應負提出證據及說服之實質舉證責任。倘其所提出之證據，
    不足為被告有罪之積極證明，或其指出證明之方法，無從說
    服法院以形成被告有罪之心證，基於無罪推定之原則，自應
    為被告無罪判決之諭知（參照最高法院92年台上字第128 號
    判例）。
三、公訴人認被告5 人涉有上開犯行，無非係以：(一)由證人即賭
    客乙○○、丑○○、丙○○及證人即查獲員警張智梁之證述
    ，認定被告5 人放任同案被告周炳宏、癸○○與賭客兌換現
    金，而有賭博之不確定故意之犯意聯絡；(二)高雄市政府警察
    局新興分局執行臨檢現場檢查紀錄、職務報告書、法務部87
    年4 月（87）法檢(二)字第001621號函示影本；(三)扣案湯姆熊
    代幣1,500 枚、現金2,500 元、電玩IC板161 塊、監視器電
    腦主機2 台、代幣38,040枚、帳冊1 本、營收名細20張等證
    據資料為其論斷之依據。訊據被告己○○固坦承其係「冠達
    遊樂場」之負責人；被告壬○○、丁○○、子○○、戊○○
    固坦承係「冠達遊樂場」所僱請之員工等情不諱，惟均堅決
    否認有何公訴人所指之犯行，均辯稱：「冠達遊樂場」禁止
    以現金兌換代幣，周炳宏及癸○○並非「冠達遊樂場」之員
    工，渠等沒有賭博等語。經查：
  (一)本院質諸證人丑○○於偵查及本院審理時均證稱：伊於95年
    7 月12日有到「冠達遊樂場」把玩電玩，伊當日拿錢叫伊的
    太太丙○○先跟店家以1,000 元兌換400 枚代幣，後來伊的
    太太又跟店家以外的人以1,000 元兌換500 枚代幣，伊之前
    見過癸○○1 、2 次，伊當日並未以代幣兌換現金，亦未見
    到有人以代幣向癸○○兌換現金等語（見偵卷第45、46頁，
    本院卷第182 至186 頁），而被告丙○○則於偵查及本院審
    理時均證稱：伊於95年7 月12日有到「冠達遊樂場」把玩電
    玩，伊當日先跟店家以1,000 元兌換400 枚代幣，後來又跟
    店家以外的人以1,000 元兌換500 枚代幣2 、3 次，之前亦
    與同1 人換過1 、2 次，但伊並未以代幣兌換現金等語（見
    偵卷第47、48頁，本院卷第186 至189 頁），上開證人丑○○、丙○○之證詞互核一致，且均僅顯示癸○○有以較店家
    優惠之兌換比例向證人丑○○、丙○○兜售代幣，然均查無
    有何公訴人所指癸○○以現金向「冠達遊樂場」客人購買代
    幣等情，則公訴意旨以證人丑○○、丙○○之證詞而遽認被
    告5 人放任癸○○與客人兌換現金，而有賭博之不確定故意
    之犯意聯絡，顯有誤會，應予指明。
  (二)另證人乙○○於偵查及審理時均證稱：伊於95年7 月12日晚
    上10時40分在「冠達遊樂場」把玩「超悟空」機台得到8、
    900 枚代幣，再把玩「賽馬」機台得到11,800分，由被告即
    店員丁○○幫伊洗分，被告即店員子○○拿1,118 枚代幣給
    伊，伊用袋子裝著代幣，庚○○就跑過來問伊是否要換現金
    ，伊說好，並將代幣投入「賽馬」機台計算數量，伊與庚○○即到店外交易，伊以1,500 枚代幣換得2,500 元，伊之前
    在「冠達遊樂場」有看過庚○○等語（見偵卷第7 頁，本院
    卷第176 至181 頁），另證人庚○○於本院審理時證稱：伊
    於95年7 月12日在「冠達遊樂場」以2,500 元向客人買得代
    幣1,500 枚，伊之前曾向客人買過10幾次代幣，伊僅能以10
    元向店家買4 枚代幣，但可以10元向客人買6 枚代幣等語（
    見本院96年5 月24日審判筆錄第5 至9 頁），而證人癸○○
    則於偵查及審理時均證稱：伊平時在「冠達遊樂場」靠兌換
    代幣及把玩機台贏得代幣賣給其他客人維生，伊於95年7 月
    12日以2,000 元向客人買1,100 枚代幣，另有客人以1,000
    元向伊買500 枚代幣，向客人買代幣比向店家買代幣便宜等
    語（見偵卷第3 至5 頁，本院96年5 月24日審判筆錄第10至
    13頁），另參酌證人即查獲員警辛○○於本院審理時證稱：
    伊喬裝客人在「冠達遊樂場」查訪約3 個多月，期間有被告
    5 人及庚○○、癸○○等人以外之人表示要向伊以600 枚換
    1,000 元之比率買代幣，伊看到乙○○贏了很多代幣，庚○○就靠過去，他們2 人後來到外面去，就被警察查獲了等語
    （見本院卷第190 至194 頁），經交互比對上開證言，僅足
    以認定共同被告庚○○、癸○○確有如公訴人所指在「冠達
    遊樂場」向其他贏得代幣之客人以現金買受代幣，然尚難以
    此遽指係被告5 人放任共同被告庚○○、癸○○為上開買受
    代幣行為，而認被告5 人與共同被告庚○○、癸○○有賭博
    之不確定犯意聯絡；再佐以證人乙○○於本院審理時證稱：
    伊將代幣投入「賽馬」機台計算時，附近並無店員，伊不知
    道這些跟客人換代幣的人跟店家是何關係等語（見本院卷第
    178 、181 頁），證人庚○○於本院審理時證稱：伊僅認得
    「冠達遊樂場」員工之臉孔，伊並非「冠達遊樂場」之員工
    等語（見本院96年5 月24日審判筆錄第7 頁），證人癸○○
    於本院審理時證稱：伊不認識被告5 人，但有看過，伊並非
    「冠達遊樂場」之員工，店家曾制止伊買賣代幣等語（見本
    院96年5 月24日審判筆錄第11、12頁），而上開證言經核與
    被告5 人所辯之情節均相符合，另參酌證人即查獲員警辛○○於本院審理時亦證稱：「冠達遊樂場」之服務人員會在現
    場走動，伊並未親眼看到服務人員有看到客人私底下換代幣
    等語（見本院卷第194 至195 頁），益徵被告5 人所辯：庚○○及癸○○並非「冠達遊樂場」之員工，渠等沒有賭博等
    語，洵堪採信。
  (三)另扣案湯姆熊代幣1,500 枚、現金2,500 元、電玩IC板161
    塊、監視器電腦主機2 台、代幣38,040枚、帳冊1 本、營收
    名細20張等證據資料，均係被告己○○經營「冠達遊樂場」
    所用之物，無從證明被告5 人有何賭博犯行。
四、綜合上述，卷存證據資料均無從證明被告5 人有何放任共同
    被告庚○○、癸○○為上開買受代幣行為，而認被告5 人與
    共同被告庚○○、癸○○有賭博之不確定犯意聯絡。是公訴
    人認被告5 人涉嫌上開賭博犯行所憑之證據，尚未達於通常
    一般之人均不致有所懷疑，而得確信其為真實之程度，依刑
    事訴訟制度「倘有懷疑，即從被告之利益為解釋」、「被告
    應被推定為無罪」之原則，即難據以為被告不利之認定。此
    外，復查無其他積極證據，足資認定被告5 人有何賭博犯行
    ，自屬不能證明被告犯罪，原審未予詳察，遽予論科，尚有
    未合，被告5 人上訴指摘原判決不當，為有理由，自應由本
    院撤銷原判決，而為被告5 人無罪之諭知。
五、按檢察官聲請以簡易判決處刑之案件，經法院認為有第 451
    條之1 第4 項但書之情形者，應適用通常訴訟程式審判之，
    刑事訴訟法第452 條定有明文；且對於簡易判決之上訴，準
    用刑訴法第3 編第1 章及第2 章之規定，管轄第二審之地方
    法院合議庭受理簡易判決上訴案件，應依通常程式審理。其
    認案件有刑訴法第452 條之情形者，應撤銷原判決，逕依通
    常程式為第一審判決，法院辦理刑事訴訟簡易程式案件應行
    注意事項第14項亦有規定；本件原審依承辦檢察官聲請簡易
    判決處刑，對被告5 人論罪科刑，經本院撤銷原判決，改判
    被告5 人無罪，已詳如前述，足認檢察官聲請簡易判決處刑
    為不適當，而有刑事訴訟法第451 條之1 第4 項但書第3 款
    之情形，故依前揭規定，應由本院合議庭逕依通常程式審理
    後，自為第一審判決，檢察官如不服本判決，仍得於法定上
    訴期間內，向管轄之第二審法院提起上訴，附此敘明。
據上論斷，應依刑事訴訟法第452 條、第451 條之1 第4 項但書
第3 款、第455 條之1 第1 項、第3 項、第369 條第1 項前段、
第364 條、第301 條第1項前段，判決如主文。
本案經檢察官甲○○到庭執行職務。
中　　華　　民　　國　　96　　年　　6 　　月　　7 　　日
                  鳳山刑事第一庭審判長  法　官  黃三友
                                        法  官  林芳華
                                        法  官  陳盈吉
以上正本證明與原本無異。
如不服本判決，應於判決送達後10日內，向本院提出上訴狀。
中　　華　　民　　國　　96　　年　　6 　　月　　7 　　日
                                        書記官  吳俊達
